【裁判字號】    95,台上,4598
【裁判日期】    950818
【裁判案由】    違反毒品危害防制條例
【裁判全文】
最高法院刑事判決            九十五年度台上字第四五九八號
    上  訴  人  乙○○
                        80號.
    選任辯護人  周黛律師
    上  訴  人  甲○○
                        號4樓之5（另案在台灣台中監獄執行
                        中）
    選任辯護人  廖志堯律師
上列上訴人等因違反毒品危害防制條例案件，不服台灣高等法院
台中分院中華民國九十五年五月十一日第二審判決（九十四年度
上訴字第二六０三號，起訴案號：台灣台中地方法院檢察署九十
年度偵字第一九八九一號、九十一年度偵字第一五一六號），提
起上訴，本院判決如下：
    主  文
原判決關於乙○○販賣毒品部分及甲○○販賣第一級毒品部分均
撤銷，發回台灣高等法院台中分院。
    理  由
本件原判決撤銷第一審關於上訴人乙○○販賣毒品及上訴人甲○
○販賣第一級毒品部分之判決，改判依想像競合犯規定（一行為
同時觸犯販賣第一級毒品、第二級毒品罪），從一重論乙○○以
共同連續販賣第一級毒品罪，處有期徒刑拾肆年，並諭知扣案之
第一級毒品海洛因伍包（驗餘合計淨重拾壹點壹肆公克，包裝重
合計壹點壹伍公克）沒收銷燬之，0000000000號行動
電話壹支沒收，販賣第一、二級毒品所得財物新台幣（下同）陸
仟元沒收，如全部或一部不能沒收時，以其財產抵償之；及論甲
○○以共同販賣第一級毒品，未遂罪，處有期徒刑捌年，並諭知
上開海洛因伍包沒收銷燬之，行動電話壹支沒收。固非無見。
惟查：（一）、原判決認定：上訴人乙○○先後於民國九十年十
月五日二十二時許、十月二十二日二十一時許，以海洛因一包二
千元、安非他命一包一千元之價格，連續二次，每次販賣第一級
毒品海洛因及第二級毒品安非他命各一包予羅仕雄，嗣羅仕雄於
同年月三十一日上午十時許，因施用毒品為警查獲，而供出毒品
係向乙○○購買，並配合警方之查緝，撥打行動電話向乙○○洽
購海洛因，乙○○即派上訴人甲○○前往約定地點將海洛因一包
，以二千元價格販賣予羅仕雄，為警查獲，並扣得海洛因四包（
連同交付羅仕雄之一包共五包）等情，係以證人羅仕雄之證述、
上訴人甲○○供認其受乙○○之交代拿海洛因一包給羅仕雄並收
取二千元、及警方查扣海洛因五包等物，為其主要論據。但羅仕
雄配合警方之查緝，向乙○○洽購之毒品只有海洛因，並無安非
他命，甲○○亦僅交付海洛因一包予羅仕雄及另被查獲海洛因四
包，是關於乙○○販賣安非他命部分，僅以羅仕雄之證述為憑據
，惟警方查獲羅仕雄施用毒品時有無扣得安非他命？羅仕雄前二
次撥打行動電話向乙○○購買毒品，有無通聯紀錄可查？其購買
安非他命之用途如何？原判決均未詳查論列，並說明羅仕雄上開
供述如何與事實相符之心證理由，遽認乙○○有前述販賣安非他
命犯行，自嫌速斷，有查證未盡及理由欠備之違誤。（二）、犯
販賣毒品罪所查獲之毒品，其包裝有防止毒品裸露、逸出及潮濕
之功用，並便於攜帶，係供販賣毒品所用之物，倘其包裝與毒品
可以析離，自應依毒品危害防制條例第十九條第一項宣告沒收。
原判決論上訴人等以前揭販賣毒品罪，併依同條例第十八條第一
項前段規定，諭知扣案之第一級毒品海洛因伍包沒收銷燬之。惟
上開毒品之包裝既與毒品分別計重，二者顯然可以析離，原判決
未依毒品危害防制條例第十九條第一項宣告沒收，自屬適用法則
不當。又該項規定係採義務沒收主義，法院無審酌之餘地，原判
決僅諭知甲○○所有供本件犯罪所用之0000000000號
行動電話一支沒收，對於乙○○所使用同為供本件犯罪所用之0
000000000號行動電話一支，既未宣告沒收，復未說明
不予沒收之理由，於法亦有未洽。（三）、第一審判決論甲○○
以共同販賣第一級毒品，未遂罪，處有期徒刑七年二月，檢察官
與甲○○均提起上訴，原判決將第一審此部分判決撤銷，改判處
甲○○有期徒刑八年，但原判決認定甲○○共同販賣第一級毒品
未遂之事實與第一審相同，且說明：檢察官就甲○○部分之上訴
為「顯無理由」（見原判決第二十頁第六、七行），乃原判決未
說明第一審量刑有何不當，遽改判處甲○○較重之刑，自嫌理由
不備，難昭折服。又原判決認乙○○犯罪情狀尚有可憫，依刑法
第五十九條減輕其刑，但甲○○之犯罪情節較乙○○為輕，何以
情節較重之乙○○得依上開規定減輕其刑，情節較輕之甲○○反
而無該法條之適用，原判決未為必要之說明，同有可議。以上或
為上訴意旨所指摘，或為本院得依職權調查之事項，應認原判決
關於乙○○販賣毒品部分及甲○○販賣第一級毒品部分，有撤銷
發回之原因。末按九十四年二月二日公布修正之刑法，已將連續
犯之規定刪除，並自九十五年七月一日起施行，案經發回後，如
認仍有連續犯之適用，應併注意為新舊法之比較，附此敘明。
據上論結，應依刑事訴訟法第三百九十七條、第四百零一條，判
決如主文。
中    華    民    國  九十五  年    八    月   十八   日
                      最高法院刑事第六庭
                          審判長法官  林  增  福
                                法官  邵  燕  玲
                                法官  張  清  埤
                                法官  陳  世  雄
                                法官  陳  朱  貴
      本件正本證明與原本無異
                                      書  記  官
中    華    民    國  九十五  年    八    月  二十四  日
                                                     Ｒ


司法院資訊處製作；財團法人民間司法改革基金會備份。
